【裁判字號】    92,訴,326
【裁判日期】    920514
【裁判案由】    廢棄物清理法
【裁判全文】
臺灣板橋地方法院刑事判決                          九十二年度訴字第三二六號
    公  訴  人  臺灣板橋地方法院檢察署檢察官
    被      告  乙○○
右列被告等因違反廢棄物清理法案件，經檢察官提起公訴（九十一年度偵字第二九
八九號），本院判決如左：
    主  文
乙○○無罪。
    理  由
一、公訴意旨略以：被告乙○○未依廢棄物清除法之規定，向主管機關申請許可，即
    擅自於民國九十一年十月二十五日十八時四十分許，駕駛ＸＭ─七九號曳引車
    在不詳地點清除廢土後，載運廢棄土至林口鄉下福村臺十五線北上車道十九點五
    公里處旁傾倒，為警當場查獲，並扣得前開曳引車，因認被告乙○○涉犯廢棄物
    清理法第四十六條第一項第四款未領有廢棄物清除、處理許可文件而從事廢棄物
    貯存、清除、處理之罪嫌。
二、按犯罪事實應依證據認定之，無證據不得推定其犯罪事實，又不能證明被告犯罪
    者，應諭知無罪之判決，刑事訴訟法第一百五十四條、第三百零一條第一項分別
    定有明文。而事實之認定，應依證據，如未能發現相當證據，或證據不足以證明
    ，自不能以推測或擬制之方法，以為裁判基礎。又認定不利於被告之事實，須依
    積極證據，苟積極證據不足為不利於被告事實之認定時，即應為有利於被告之認
    定，更不必有何有利之證據（最高法院三十年度上字第八一六號、四十年台上字
    第八六號判例參照）。
三、次按未依廢棄物清理法第四十一條第一項規定領有廢棄物清除、處理許可文件，
    從事廢棄物貯存、清除、處理者，應依同法第四十六條第一項第四款處以刑責，
    其所定廢棄物之範圍，依廢棄物清理法第二條第一項規定，固分為一般廢棄物及
    事業廢棄物二種（其中一般廢棄物，係由家戶或其他非事業所產生之垃圾、糞尿
    、動物屍體等足以污染環境衛生之固體或液體廢棄物，另事業廢棄物又分為有害
    事業廢棄物及一般事業廢棄物，其有害事業廢棄物，係由事業機構所產生具有毒
    性、危險性，其濃度或數量足以影響人體健康或污染環境之廢棄物，而一般事業
    廢棄物，則係由事業機構所產生有害事業廢棄物以外之廢棄物），惟一般營建廢
    棄土，包含建築工程、公共工程及建築物拆除工程施工所產生之剩餘土石方、磚
    瓦、混凝土塊，均為有用資源，非屬廢棄物範圍，依照內政部營建署組織條例、
    營建廢棄土處理方案規定及八十年行政院環保小組工作會報討論結論，其主管機
    關為內政部營建署，至於因施工所附帶產生之金屬屑、玻璃碎片、塑膠類、木屑
    、竹片、紙屑、瀝清等廢棄物，則屬於一般事業廢棄物，始依廢棄物清理法規定
    ，由行政院環保署主管等節，業經行政院於八十六年十二月三十一日以（八六）
    台內字第五二一一０號函釋在案。又按營建剩餘土石方如依「營建剩餘土石方處
    理方案」規定合法處理者，均不依廢棄物認定，惟如未依其規定辦理而隨意棄置
    ，致污染環境者，仍為違反廢棄物清理法之行為，業經行政院環境保護署九十年
    三月二十二日（90）環署廢字第００一六七二八號函釋示在案。另依廢棄物清理
    法第九條、第十條、第四十九條各條文中，將「廢棄物」與「剩餘土石」明文分
    別列舉，亦認有將「剩餘土石」自「廢棄物」中排除，而非屬「廢棄物」，合先
    敘明。
四、公訴人認被告涉犯廢棄物清理法第四十六條第一項第四款罪嫌，無非以臺北縣政
    府環境保護局稽查紀錄、扣案之曳引車一台、卷附照片八幀等為據，惟訊據被告
    均堅決否認有未經許可從從事廢棄物處理之犯行，辯稱：此地上一小點土係伊清
    理車斗時，不小心掉下去的，整台有一四．七立方米，若蓄意傾倒的話，也不可
    能只有一點點廢土，而照片那一堆並非伊所傾倒的等語。
五、經查，本件被告所載運者係屬於公共工程所產生之剩餘土石方之事實，業據臺北
    縣政府環境保護局派員勘驗並製有稽查記錄一份在偵查卷可參。依此，被告所載
    運者係屬於公共工程施工所產生之「剩餘土石方」，並非屬於廢棄物清理法第二
    條所規範之廢棄物，自無依廢棄物清理法之刑責論究餘地；且被告雖於偵查中供
    承其已載運一車剩餘土石方前往位於林口鄉○○○路二十四公里處之砂石場場傾
    倒，然被告於回程時，因害怕被開滲漏之罰單，故於林口鄉下福村臺十五線北上
    車道十九點五點公里處旁為停車，拿小鏟子清理車框外圍（見偵查卷第四頁背面
    ），復於本院審理中供承：「伊清理車子之後，另外要載砂石，伊車子的鉤子沒
    有勾緊，抬高車斗就掉下來了，伊就是有被開滲漏的罰單才會停下來清車子，沒
    有清乾才會在路上掉下來，伊只是泥土掉在地上」等語（見本院九十二年三月五
    日）。被告所為實難認係棄置之行為，其所為核與廢棄物清理法第四十六條第一
    項第四款規定之「貯存、清除、處理」之犯罪構成要件有間。
六、未查，被告堅稱：「照片中之剩餘土石方並非伊所掉落，而伊所掉落的係照片前
    面的小黑點，且案發當時係晚上，而該照片係白天所拍照，而伊車上所掉落之土
    方應該沒有三公斤等語」（見本院九十二年四月二日訊問筆錄）。然經本院詳閱
    卷內之照片確實係白天所拍攝，而本案案發時間為九十一年十月二十五日十八時
    四十分，而該日台灣地區之日落時間係下午五時十九分，就天色上應係晚間無日
    照，然警員所拍攝之照片之時間，係屬日間，與案發時間顯有出入。且證人即臺
    北市政府警察局內湖分局潭美派出所甲○○○○亦證述：「查獲當天原本有照相
    ，但是照片重複曝光，就隔一天再去現場重照。車子是在派出所前面照的，也是
    隔一天照的。伊照了二張照片，但是土方只有一堆」等語相符。而查獲地點為台
    北縣林口鄉下福村臺十五線北上車道十九點五公里處，該處多為貨車往來之道路
    ，在被告被查獲後，員警拍照前，是否有其他貨車棄置或滲漏，亦不疑問。員警
    既亦證稱卷附照片並查獲時當場拍攝，甚難依前揭照片即認定該零點五立方公尺
    之剩餘土方係被告所傾倒。
七、綜上所述，本件公訴人所指各端既無一足資證明被告涉有違反廢棄物清理法罪嫌
    ，復查又無其他積極證據足以證明被告有公訴意旨所指未依規定領有廢棄物清除
    、處理許可文件，從事廢棄物貯存、清除、處理之犯行，要屬不能證明被告犯罪
    ，自應為無罪之諭知。
據上論斷，應依刑事訴訟法第三百零一條第一項，判決如主文。
本案經檢察官張瑞娟到庭執行職務
中      華      民      國    九十二    年      五      月    十四      日
                                臺灣板橋地方法院刑事第一庭
                                      法  官    潘  翠  雪
右正本證明與原本無異。
如不服本判決，應於判決送達後十日內，向本院提出上訴狀。
                                      書記官    張  成  龍
中      華      民      國    九十二    年      五      月    十四      日


司法院資訊處製作；財團法人民間司法改革基金會備份。
